【裁判字號】    92,易,632
【裁判日期】    920711
【裁判案由】    詐欺
【裁判全文】
臺灣板橋地方法院刑事判決                        九十二年度易字第六三二號
    公  訴  人  臺灣板橋地方法院檢察署檢察官
    被      告  乙○○
右列被告因詐欺案件，經檢察官提起公訴〔九十一年度偵字第一七一四一號〕，本院
判決如左：
    主  文
乙○○連續意圖為自己不法之所有，以詐術使人將本人之物交付，累犯，處有期徒刑
捌月。
    事  實
壹、乙○○於民國〔下同〕八十五年間，因妨害公務案件〔臺灣板橋地方法院檢察署
    八十五年度偵字第三一八五號〕，經本院判處有期徒刑肆月，如易科罰金，以參
    佰元折算壹日確定，嗣於八十六年五月二十九日執行完畢。
貳、乙○○係「波布西餐廳」及「草地狀元擔仔麵店」〔下稱草地狀元店〕之經營負
    責人，所經營之草地狀元店原「投入資本」新台幣〔下同〕參佰捌拾萬元，迄「
    九十年十月間」止，當年「累計虧損」已達新台幣〔下同〕貳佰零陸萬肆仟肆佰
    壹拾貳元，至九十一年一月間止，「累計虧損」達貳佰柒拾捌萬貳仟玖佰捌拾壹
    元，且積欠股東貳佰玖拾捌萬貳仟玖佰捌拾壹元，『資產』部份除前支『開辦費
    』移列『資產』項下外，別無他項資產，所營右開草地狀元店於斯時財務極度困
    難，有不能支付之虞。詎乙○○竟利用甲○○不知上情之錯誤，基於意圖為自己
    不法之所有之概括犯意，自九十年十一月間起至九十一年一月間止，在臺北縣板
    橋市○○路○段一四三號，連續向甲○○所營海津水產行訂購海鮮物料，供作前
    開二店經營之用，甲○○不知有詐，如數交付與乙○○，乙○○則陸續交付其妻
    葉麗惠〔另經公訴人處分不起訴〕或「波布企業社葉麗惠」為發票人如附表所示
    之支票與甲○○以資搪塞。乙○○復明知其所使用發票人葉麗惠之右開支票存款
    帳戶，業於九十一年二月中旬，因連續跳票成為拒絕往來戶，仍延續右開犯意，
    向甲○○所營海津水產行海詐購海鮮物料計值壹拾柒萬伍仟玖佰元，以右開支票
    存款帳戶業列為拒絕往來戶，乙○○於九十一年三月份即未開具支票予甲○○。
    總計詐得市值捌拾陸萬柒仟伍佰元之海鮮物料得手。嗣許麗瓊於九十一年三月一
    日起陸續提示附表所示支票不獲支付，始悉上情。
參、案經被害人甲○○訴由臺北縣政府警察局海山分局報告臺灣板橋地方法院檢察署
    檢察官偵起訴。
    理  由
壹、訊據被告乙○○，矢口否認犯罪，答辯意旨略以：〔一〕伊係「波布西餐廳」及
    草地狀元店之經營負責人，其與甲○○所營海津水產行，自九十年八月間起即有
    生意往來，一開始均按約給付，伊並未大批訂購物料，亦無詐欺之故意〔參見本
    院九十二年五月十三日訊問筆錄〕。〔二〕伊係被跳票、倒會致之，伊係正當生
    意人〔並提出支票及退票理由單影本、會單影本為據〕〔參見本院九十二年五月
    二十八日訊問筆錄〕。〔三〕伊向甲○○所營海津水產行叫貨，不可能越叫越多
    ，草地狀元店於九十年十月間發生財務困難，嗣支票跳票，不可能再繼續進貨，
    本案係因週轉不靈致之，並無詐欺行為〔參見本院九十二年六月十二日審判筆錄
    〕等查：
    一、右揭事實，業據告訴人指訴歷歷，核與〔一〕被告自陳伊係「波布西餐廳」
        及草地狀元店之經營負責人〔參見本院九十二年五月十三日訊問筆錄〕，所
        購入之海鮮物料用作右開西餐廳等店使用〔參見偵卷第六頁背面〕等。〔二
        〕被告之妻葉麗惠陳述：右開餐廳等係其先生即被告乙○○負責，且係乙○
        ○向甲○○所營海津水產行購入右開物料，購入後供右開餐廳等使用，乙○
        ○先前即以其〔葉麗惠〕為發票人之支票『作生意』〔參見偵卷第八頁背面
        、第九頁正面〕等情，互核相符，復有附表所示之支票及退票由單影本〔附
        偵卷第十七頁至第二０頁〕、票據信用資訊連結作業查詢明細表〔附偵卷第
        三八頁至第四０頁〕、草地狀元店之財務報表〔附偵卷第五三頁至第八一頁
        〕足資佐證。且查：
        〔一〕被告所營草地狀元店原「投入資本」『參佰捌拾萬元』，此有草地狀
              元店之資產負債表足參〔參見偵卷第五三頁〕，迄至九十年十月間止
              ，當年「累計虧損」已達『貳佰零陸萬肆仟肆佰壹拾貳元』，至九十
              一年一月間止，「累計虧損」達『貳佰柒拾捌萬貳仟玖佰捌拾壹元』
              ，且積欠股東『貳佰玖拾捌萬貳仟玖佰捌拾壹元』，『資產』部份除
              前支『開辦費』移列『資產』項下外，別無他項資產，凡此情節，有
              前引草地狀元店之資產負債表、九十年十月份之損益表足參〔參見偵
              卷第五三頁、第六二頁〕。以草地狀元店九十年十月間至九十一年一
              月間止，除前支『開辦費』移列『資產』項下外，別無他項資產酌之
              ，被告於事實欄所示時間，向告訴人購入海鮮物料時，其〔被告〕財
              務極度困難，有不能支付之虞。
        〔二〕再查草地狀元店「九十年十二月份」之損益表〔附偵卷第五四頁〕，
              記載當年〔九十年度〕「累計虧損」為『貳佰肆拾捌萬柒仟肆佰捌拾
              玖元』，支出科目則為「薪資費用」、「租金費用」、「文具用品」
              、「郵電費」、「修繕費」、「廣告費」、「水電費」、「交際費」
              、「車馬費」、「稅捐」、「什費」、「瓦斯費」、「雜項購置」、
              「佣金」等項，上項「累計虧損」係當年「累計收入」減除「累計支
              出」而得〔參見偵卷第五四頁〕。已見右開「累計虧損」與被告曾否
              遭他人跳票、倒會『無關』，被告於本院審理時，執此置辯，並提出
              支票及退票理由單影本、會單影本為據〔附本院卷〕，仍不能為有利
              於被告之認定。
        〔三〕按「刑法第三百三十九條第一項所謂之詐術，並不以欺罔為限，即利
              用人之錯誤而使其為財物之交付，亦不得謂非詐欺。」，最高法院二
              十四年上字第四五一五號判例意旨揭示甚明。以被告於事實欄所示時
              、地，其〔被告〕財務極度困難，有不能支付之虞，仍向告訴人購入
              物料，購入後任附表壹示支票退票、置九十一年二月海鮮物款壹拾柒
              萬伍仟玖佰元迄未清償等情，認被告係利用甲○○不知被告「財務極
              度困難，有不能支付之虞」之錯誤，而為事實欄所示犯行；被告執前
              詞否認詐欺，為犯後圖卸之詞。
        〔四〕綜前引事證，認告訴人指訴情節，與事實相符，足為認定右開事實之
              依據；又被告雖矢口否認涉詐欺犯嫌，惟本院數度思索後，本前揭事
              證，仍認被告涉詐欺罪責。
        〔五〕末查，被告詐得者，乃係「海鮮物料」之財貨，並非『不法利益』〔
              起訴書犯罪事實欄載為『不法利益』〕，爰補正如事實欄。
    二、本件事證明確，被告之右開犯行，堪予認定。
貳、核被告所為係犯刑法第三百三十九條第一項之詐欺取財罪。其先後數次詐欺取財
    犯行，時間緊接，犯罪構成要件相同，顯係基於概括之犯意為之，依連續犯之規
    定論以一罪，並加重其刑。被告於八十五年間，因妨害公務案件〔臺灣板橋地方
    法院檢察署八十五年度偵字第三一八五號〕，經本院判處有期徒刑肆月，如易科
    罰金，以參佰元折算壹日確定，嗣於八十六年五月二十九日執行完畢，此有臺灣
    高等法院被告全國前案紀錄表足參，伍年之內，再犯有期徒刑以上之本罪，依累
    犯之規定，遞加重其刑。爰審酌被告犯罪之動機、手段、目的、犯罪所生之危
    害、詐得之金額，及犯罪後態度等一切情狀，量處如主文所示之刑。
據上論斷，應依刑事訴訟法第二百九十九條第一項前段，刑法第五十六條、第三百三
十九條第一項、第四十七條，罰金罰鍰提高標準條例第一條前段，判決如主文。
本案經檢察官王正皓到庭執行職務。
中      華      民      國      九十二      年    七    月    十一      日
                                  臺灣板橋地方法院刑事第五庭
                                          法  官  陳  福  來
右正本證明與原本無異。
如不服本判決，應於判決送達後十日內，向本院提出上訴狀。
                                          書記官  林  兆  嘉
中      華      民      國      九十二      年    七    月    二十五    日
附表：
┌──┬─────┬────┬────┬─────┬────┬─────┐
│編號│發  票  人│付款行庫│發 票 日│帳      號│票面金額│備      註│
│    │          │        │        │          │新台幣元│          │
├──┼─────┼────┼────┼─────┼────┼─────┤
│一  │波布企業社│中國信託│91/02/28│000000000 │203,600.│影本附偵卷│
│    │葉麗惠    │商業銀行│        │          │        │第十七頁  │
│    │          │板橋分行│        │          │        │          │
├──┼─────┼────┼────┼─────┼────┼─────┤
│二  │波布企業社│中國信託│91/03/31│000000000 │204,000.│影本附偵卷│
│    │葉麗惠    │商業銀行│        │          │        │第十八頁  │
│    │          │板橋分行│        │          │        │          │
├──┼─────┼────┼────┼─────┼────┼─────┤
│三  │波布企業社│中國信託│91/03/31│000000000 │ 78,000.│影本附偵卷│
│    │葉麗惠    │商業銀行│        │          │        │第二十頁  │
│    │          │板橋分行│        │          │        │          │
├──┼─────┼────┼────┼─────┼────┼─────┤
│四  │葉麗惠    │中國信託│91/03/31│000000000 │206,000.│影本附偵卷│
│    │          │商業銀行│        │          │        │第十九頁  │
│    │          │板橋分行│        │          │        │          │
└──┴─────┴────┴────┴─────┴────┴─────┘
附錄本案論罪科刑參考法條：
刑法第三百三十九條：
意圖為自己或第三人不法之所有，以詐術使人將本人或第三人之物交付者，處五年以
下有期徒刑、拘役或科或併科一千元以下罰金。
以前項方法得財產上不法之利益或使第三人得之者，亦同。
前二項之未遂犯罰之。


司法院資訊處製作；財團法人民間司法改革基金會備份。
